臺灣高等法院刑事裁定
111年度毒抗字第352號
抗  告  人  
即  被  告  林民正


上列抗告人即被告因違反毒品危害防制條例案件，不服臺灣士林
地方法院中華民國111年4月1日裁定(111年度毒聲字第150號），
提起抗告，本院裁定如下：
    主  文
原裁定撤銷，發回臺灣士林地方法院。
    理  由
一、原裁定意旨略以：聲請人臺灣士林地方檢察署檢察官以被告
    林民正（下稱被告）於民國111年1月26日為警採尿前回溯96
    小時內某時，施用第二級毒品甲基安非他命1次，而聲請裁
    定將被告送觀察勒戒乙節。經查，被告於111年1月26日上午
    11時30分許為警採集之尿液，經送台灣檢驗科技股份有限公
    司（下稱台檢公司）檢驗後，呈現安非他命、甲基安非他命
    陽性反應等情，有新北市政府警察局查獲毒品案件尿液檢體
    監管紀錄表及台檢公司濫用藥物檢驗報告、勘察採證同意書
    、新北市政府警察局受採集尿液檢體人姓名及檢體編號對照
    表等證據可稽，被告否認本件犯行之辯解不足採信，是其有
    上開施用第二級毒品之事實，應堪認定。又被告未曾因施用
    毒品案件經送觀察、勒戒，有其前案紀錄表可參，但其除本
    案施用第二級毒品外，亦坦承另犯幫助販賣第二級毒品未遂
    罪，已難認其有主動戒除毒癮或定期從事戒癮治療之意。是
    檢察官聲請將被告送觀察、勒戒，核無不當或違法之處，且
    屬其裁量權之適法行使，難認有何違法或裁量權濫用情事，
    原審尚無自由斟酌得以其他方式替代之權，從而，檢察官之
    本件聲請為有理由，應予准許等語。
二、被告抗告意旨略以：本案警方於採尿後，並未立即在被告面
    前封緘，而係將尿液檢體帶離後，過了約10分鐘才再帶回給
    被告簽名，則該尿液檢體之正確性即有可疑，自有調閱當日
    警方之監視器畫面進行勘驗之必要。又本案並無「毒品戒癮
    治療實施辦法及完成治療認定標準」（下稱「毒品戒癮實施
    辦法」）第2條第2項規定所稱不適宜完成緩起訴戒癮治療之
    情事，檢察官疏未考量被告之身心狀態、生活情形，即直接
    聲請觀察、勒戒，顯有裁量恣意及違反充分衡量原則，原審
    裁定逕以被告坦承幫助販賣第二級未遂罪乙節，即認其無主
    動戒除毒癮或定期從事戒癮治療之意，而准如檢察官所請，
    亦有未洽，請求撤銷原裁定等語。
三、本院之判斷：
　㈠按現行毒品政策對於施用毒品者，既已賦予檢察官視個案不
    同而為觀察、勒戒或附條件緩起訴之裁量，復涉施用毒品者
    人身自由之剝奪或受多元處遇之選擇，因毒品危害防制條例
    第24條已擴大對施用毒品者，能視個別情況給予繳納處分金
    、義務勞務、心理輔導或其他預防再犯措施等顯然對被告較
    為有利之多元化緩起訴處遇精神，攸關其權益，故法院視個
    案情況，如認檢察官未及審酌被告有無不適合附命完成戒癮
    治療等緩起訴處分之情形，顯屬不利或有失公平者，宜由檢
    察官再行斟酌而為適法之裁量（最高法院110年度台上字第5
    855號、110年度台上字第6036號判決意旨參照）。
　㈡查，被告未曾受觀察、勒戒或強制戒治處分，亦未曾因施用
    毒品而受緩起訴處分，此有其前案紀錄表在卷可參（見本院
    卷第23頁）。足見被告本案之施用毒品犯行如果成立，係屬
    初犯無疑。然依檢察官之本件聲請書所載，並未敘明對初犯
    之被告逕行聲請觀察、勒戒之裁量依據，且經核閱本案之偵
    查卷全卷資料，亦未見檢察官有何對於被告不適合為緩起訴
    附命戒癮治療處遇之裁量，有該偵查卷宗可參。按此，本案
    從形式上觀之，檢察官之裁量權的行使，尚有欠完備，且對
    被告顯屬不利而有失公平，宜由檢察官再行斟酌而為適法之
    裁量。
　㈢關於原裁定意旨略以被告坦承另犯幫助販賣第二級毒品未遂
    罪，已難認其有主動戒除毒癮或定期從事戒癮治療之意乙節
    ，除有代替檢察官為裁量之不當外，亦與「毒品戒癮實施辦
    法」第2條第2項「被告有下列情事之一時，不適合為附命完
    成戒癮治療之緩起訴處分。但無礙其完成戒癮治療之期程者
    ，不在此限：一、緩起訴處分前，因故意犯他罪，經檢察官
    提起公訴或判決有罪確定。二、緩起訴處分前，另案撤銷假
    釋，等待入監服刑。三、緩起訴處分前，另案羈押或執行有
    期徒刑」規定所稱不適合為附命緩起訴處分之要件不合，自
    有未洽。
四、綜上所述，被告之本件抗告為有理由，原裁定既有可議，即
    無可維持，為兼顧檢察官再行斟酌裁量之補正機會，及對於
    抗告意旨爭執尿液檢體真正之調查，暨被告之審級利益，爰
    將原裁定撤銷，發回由原審法院詳予調查審認後，再為適當
    之處理。
據上論斷，應依刑事訴訟法第413條前段，裁定如主文。　　
中　　華　　民　　國　　111 　年　　4 　　月　　21　　日
                  刑事第二十二庭審判長法  官  王美玲
                                      法  官  葉韋廷 
                                      法  官  陳銘壎 
以上正本證明與原本無異。
不得再抗告。 
                                      書記官  吳思葦
中　　華　　民　　國　　111 　年　　4 　　月　　21　　日